最高法院刑事判決　　　　　　　　　　　　　　　九十一年度台上字第二七四二號
　　上　訴　人　台灣高等法院檢察署檢察官
　　被　　　告　甲○○
右上訴人因被告詐欺案件，不服台灣高等法院中華民國八十九年三月三十一日第二審
判決（八十八年度上訴字第四七三八號，起訴案號：台灣士林地方法院檢察署八十七
年度偵字第一一○二四號），提起上訴，本院判決如左：
    主  文
原判決撤銷，發回台灣高等法院。
　　理  由
本件原判決認定被告甲○○意圖為自己不法之所有，基於概括之犯意，分別於民國八
十五年間先後在台北市○○路二十七號簡永租家中，向簡永租詐得新台幣（下同）一
百萬元、五十萬元、一百萬元、三十五萬元。嗣簡永租持被告交付如原判決附表（下
稱附表）所示支票提示，均因印鑑不符且列為拒絕往來戶而遭退票，始知受騙等情。
因而維持第一審論處被告連續意圖為自己不法之所有，以詐術使人將本人之物交付罪
刑之判決，駁回檢察官在第二審之上訴。並以公訴意旨另以：被告持附表所示來歷不
明之支票四紙，偽造印章、印文加蓋於支票上，持交簡永租，因認被告尚牽連涉犯刑
法第二百零一條第一項之偽造有價證券罪嫌，惟經審理結果，不能證明被告有偽造有
價證券犯行，因與詐欺部分有方法結果之牽連關係，故不另為無罪之諭知云云，固非
無見。
惟查：(一)、審理事實之法院對於被告有利及不利之證據，應一律注意，詳為調查，綜
合全案證據資料，本於經驗法則以定其取捨，並將取捨證據及得心證之理由於判決內
詳為說明。故證據雖已調查，而尚有其他部分並未調查，仍難遽為被告有利或不利之
認定。原判決以確有住於台北縣板橋市○○路○段一二四巷十二之三號之林仁德，即
認被告所辯附表所示支票係林仁德交付云云，為可採信 (見原判決第六頁第二至八行
）；復又論述「惟被告應係自該冒名領票使用人處或輾轉取得附表支票」云云（見原
判決第七頁第九行），已難謂無矛盾。而上開支票既係林仁德向被告購買藥品時交付
，則被告究竟販賣那些藥品，其數量、藥品來源及憑證各係為何？原判決既認被告之
償債週轉能力自八十四年底即已困窘，故於八十五年間向簡永租詐欺金錢，何以竟能
容忍林仁德連續積欠高達三百九十八萬元之貨款？林仁德又何以將支票交被告自行填
寫金額？凡此俱與被告前揭支票來源是否正當及有無偽造有價證券有關，原審自應詳
加調查審認，俾資為被告所辯是否可採之判斷基礎，乃竟悉未調查，即遽認被告未偽
造有價證券，自有應於審判期日調查之證據而未予調查之違法。(二)、原判決雖謂「被
告取得附表之支票，應取得假冒附表發票人名義領得票據使用人之概括授權於票據填
載資料，即難認被告有偽造支票之故意」云云，然附表所示之支票，其發票人分別係
黃文欽、李俊鐘、林永豐、何惠英，被告同時自林仁德處取得發票人均不相同之上開
支票自行填載金額，何以猶認林仁德交付時，被告仍不知其上發票人印文係經偽造，
及認林仁德有權再概括授權被告自行於上開支票上填載金額使用，原判決並未說明其
為此判斷之依據及理由，顯有判決不備理由之違法。上訴意旨指摘原判決不當，非無
理由，基於審判不可分原則，應認原判決詐欺及偽造有價證券等均有發回更審之原因
。
據上論結，應依刑事訴訟法第三百九十七條、第四百零一條，判決如主文。
中      華      民      國    九十一    年      五      月     十六     日
                              最高法院刑事第九庭
                                  審判長法官  陳  炳  煌
                                        法官  陳  正  庸
                                        法官  韓  金  秀
                                        法官  吳  信  銘
                                        法官  徐  文  亮
      右正本證明與原本無異
                                              書  記  官
中      華      民      國    九十一    年      五      月    二十二    日
